臺灣臺南地方法院刑事判決　　　　　　　 94年度易字第294號
　　聲　請　人　臺灣臺南地方法院檢察署檢察官
　　被　　　告　甲○○
上列被告因詐欺案件，經檢察官聲請以簡易判決處刑（九十三年
度調偵字第四二三號），本院認不宜逕以簡易判決處刑（九十四
年度簡字第三號），改依通常程序審理，判決如下：
    主  　文
甲○○以詐術得財產上不法之利益，處拘役伍拾日，如易科罰金
，以佰元折算壹日。
    犯罪事實
一、甲○○係遊戲橘子數位科技股份有限公司（下稱遊戲橘子公
    司）在網際網路上所架設「天堂角色扮演網路對戰遊戲」之
    遊戲參與者【下稱「天堂遊戲」之「玩家」。按遊戲橘子公
    司就其網路上之「天堂遊戲」設置多數伺服器供玩家登入，
    每一伺服器所呈現者均為一獨立之虛擬世界，玩家須先申購
    遊戲帳號及點數後，透過電腦及網路設備連結至網際網路即
    俗稱「上網」，再以所購得之遊戲帳號及密碼登入遊戲橘子
    公司所屬之特定伺服器，方得參與天堂遊戲。其次，每位玩
    家之遊戲帳號均可在單一伺服器中登記三名虛擬人物即俗稱
    「遊戲角色」，且同一伺服器中所登記之遊戲角色名稱不得
    重複，是若某遊戲角色名稱已先經登記使用，則其他玩家甚
    至同一玩家將不得再以相同遊戲角色名稱登入同一伺服器參
    與遊戲。再者，每位玩家之遊戲角色在參與遊戲過程中，係
    恃其遊戲技巧而陸續累積並儲存虛擬世界中所需而無法藉由
    程式複製取得之虛擬裝備、武器或寶物等電磁紀錄，此種遊
    戲過程即俗稱「練功」，而該虛擬裝備等物，在天堂遊戲之
    虛擬空間中，原則上須以該線上遊戲所使用之虛擬貨幣性質
    上亦屬不可複製之電磁紀錄即「天幣」購買，惟在現實生活
    中，因玩家間會約定天幣與新臺幣之匯兌比例以進行交易，
    或逕以一定價值之新臺幣購買天幣及裝備等虛擬物品，從而
    上開電磁紀錄自係具有一定財產價值而得為交易客體及法律
    保護之財產利益。】。
二、詎甲○○不思以正當遊戲技巧及方式取得、累積並儲存其遊
    戲帳號及角色內之虛擬裝備等物，竟欲利用他人代為「練功
    」而獲取之，因而萌生為自己不法利益之意圖，於民國九十
    二年九月間某日之不詳時間，在不詳地點，使用電腦及網路
    設備上網，再以其所使用不詳遊戲帳號中名稱為「毛弟弟」
    之遊戲角色登入天堂遊戲之「天使」伺服器，即在該虛擬世
    界中與戊○○及丁○○所共同登入參與遊戲名稱為「深夢幻
    碎」（該遊戲角色之帳號係由丁○○所申購）之遊戲角色談
    及出售遊戲帳號事宜，並取得渠二人之信賴，由戊○○在遊
    戲中向「毛弟弟」告知丁○○之行動電話號碼後，甲○○即
    以電話聯絡方式，向丁○○及戊○○誆稱欲以天幣四百二十
    萬元約價值新臺幣（下同）三千元之價格出售其所申購「0
    000000000」之遊戲帳號及名稱為「乂小酒鬼乂」
　　之遊戲角色，致渠二人均信以為真而陷於錯誤，而與甲○○
  　達成上開內容之買賣交易後，先由甲○○於電話中將「乂小
    酒鬼乂」遊戲角色之帳號、密碼、儲值密碼及身分證統一編
    號等帳號資料告知戊○○，使戊○○得即時以該帳號及遊戲
    角色登入天堂遊戲之天使伺服器進行確認無誤後，戊○○再
    以「深夢幻碎」依約交付天幣四百二十萬元予甲○○之「毛
    弟弟」，嗣戊○○再據甲○○告知之帳號資料，連結至遊戲
    橘子公司網站，將該帳號登錄之姓名及密碼更改為「丁○○
    」及「幹你老師（大寫ㄉ）」，此後戊○○及丁○○二人即
    經常以此帳號及遊戲角色上線參與遊戲，並陸續為該帳號之
    「乂小酒鬼乂」遊戲角色取得及儲存許多虛擬裝備包括「麻
    辣斗篷」、「水晶魔杖」、「法袍」等電磁紀錄。惟因上開
    交易之後，雙方並未向遊戲橘子公司申請變更資料，從而甲○○就上開遊戲帳號對於遊戲橘子公司仍係申購名義人，而
    得任意單獨向遊戲橘子公司變更遊戲帳號之登入資料，甲○○即利用此種狀況，於同年十一月二十二日上午九時五分許
    ，親至設於臺北縣中和市之遊戲橘子公司更改上開遊戲帳號
    之密碼及儲值密碼，並將「乂小酒鬼乂」遊戲角色中前為戊○○及丁○○所存入之虛擬裝備除水晶魔杖一支外等電磁紀
    錄均移往其他不詳遊戲帳號之不詳遊戲角色而取得之，再於
    翌日，以「乂小酒鬼乂」之遊戲角色登入天堂遊戲之天使伺
    服器，將上開帳號及僅剩裝備水晶魔杖一支之「乂小酒鬼乂
    」遊戲角色以二千元轉售予不知情之丙○○，戊○○因此無
    法再登入該帳號及遊戲角色，並喪失上開遊戲角色內之虛擬
    裝備等電磁紀錄，始知受騙。甲○○因而獲得上開天幣及裝
    備等電磁紀錄之財產上不法利益，共計約一萬元。
二、案經戊○○訴由內政部警政署保安警察第二總隊第四大隊第
    二中隊（下稱保二總隊）報請臺灣臺南地方法院檢察署檢察
    官偵查後起訴。
    理  由
一、本院認定上開犯罪事實所憑之證據、認定之依據以及對被告
    有利證據不採之理由，以下分別析述之：
  (一)有關被告甲○○於九十二年十一月二十二日將「乂小酒鬼乂
    」帳號變更密碼及於翌日將該帳號出售予證人丙○○之部分
    ，業據證人即告訴人戊○○、證人丁○○及丙○○迭於偵查
    及本院審理中證述（證人戊○○部份，見九十三年度偵字第
    一五○八號偵查卷第七頁以下即同年二月十三日偵訊筆錄、
    第三十二頁以下即同年三月十五日偵訊筆錄、第五十一頁以
    下即同年四月九日偵訊筆錄，九十三年度偵緝字第六六七號
    偵查卷第二十頁以下即九十三年八月四日偵訊筆錄，本院卷
    第五十三頁以下即九十四年十月二十日審判筆錄；證人丁○○部分，見上開偵字第一五○八號卷第七頁以下，上開偵緝
    字第六六七號卷第二十頁以下，本院卷第五十三頁以下；證
    人丙○○部分，見上開偵字第一五○八號卷第五十一頁以下
    ，本院卷第五十三頁以下）屬實，並有被告與證人丙○○之
    買賣契約書及所附被告國民身分證影本（見保二總隊警卷第
    十三頁至第十四頁）、遊戲橘子公司有關被告曾於九十二年
    十一月間申請變更「乂小酒鬼乂」帳號密碼之覆函、以被告
    身分證統一編號查詢其申請「天堂遊戲」之帳號資料、遊戲
    橘子公司客訴親訪單、（見上開偵字第一五○八號卷第二十
　　六頁、第二十七頁及第三十九頁），及ｇａｍａｎｉａ（即
  　「遊戲橘子」之英文名稱）客服中心網站網頁列印資料一份
    （見上開０偵緝字第六六七號卷第十頁至第十七頁）在卷為
    憑；參以被告於偵查中及本院審理時坦認：伊在九十二年十
    一月二十二日確有至中和遊戲橘子公司變更「乂小酒鬼乂」
    帳號之密碼，而於翌日將該帳號賣給住在三峽的丙○○，卷
    附之帳號買賣契約書是伊簽的等語，亦核與上開證據相符，
    自堪認被告此部分自白為真實。
　(二)至被告曾於九十二年九月間某日在遊戲橘子公司之天堂遊戲
  　天使伺服器所呈現之虛擬世界中，以天幣四百二十萬元出售
    遊戲帳號及角色予戊○○及丁○○之部分，亦據證人戊○○
    、丁○○證述明確。證人丙○○亦證稱其與被告於九十二年
    十一月二十三日交易時及於翌日電話聯繫時，被告均告以前
    曾與外縣市之人在線上交易該帳號及遊戲角色，並曾將遊戲
    帳號及密碼給當時與他交易之人。復有電子郵件列印二張（
    見上開警卷第十頁至第十一頁）、戊○○以0000000
    000號帳號登入天堂遊戲之天使伺服器之網際網路通訊協
    定位址（下稱「ＩＰ位址」）查詢一份及其於偵查中所呈記
    載買受帳號資料之筆記紙一張（以上見上開偵字第一五○八
    號卷第二十一頁至二十三頁、第三十頁）在卷可稽。被告雖
    矢口否認有何詐欺得利之犯行，辯稱略以：伊不是「毛弟弟
    」，伊未將「乂小酒鬼乂」帳號出賣予戊○○，丙○○叫「
    毛弟弟」打電話，結果是伊打電話給他，是因當時伊已收到
    傳票，知道伊因為這件事情被告，所以才主動連絡丙○○，
    伊當時並未在線上遇到丙○○，伊也未曾跟丙○○說在賣給
    他帳號之前曾經把帳號賣給他人，以及戊○○及丁○○應該
    提出書面契約書證明伊有將「乂小酒鬼乂」帳號賣給他們云
    云，惟查：
  １被告曾有「毛弟弟」之天堂遊戲角色一節，已據證人丙○○
    於偵查中證述：伊在九十二年十一月二十三日下午約五、六
    點在網路上與被告聯絡，當時被告是以「乂小酒鬼乂」之名
    義說要賣「乂小酒鬼乂」的帳號，被告亦曾經以其他帳號與
    伊聯絡，但名稱伊忘記了，伊在九十二年十一月二十四日曾
    經在網路上遇到「毛弟弟」，「毛弟弟」說他是賣「乂小酒
    鬼乂」給伊的人，伊叫他打電話給伊，結果是甲○○打電話
    給伊的，伊跟被告說有人說伊盜用帳號，伊有去三峽警局備
    案，被告跟伊說他曾跟外縣市的人在線上交易，他有將帳號
    及密碼給那個與他交易的人，但那個人沒有給他代價等語（
    見上開偵字一五○八號卷第二十二頁至第二十三頁），及於
    本院審理中證述：沒有其他人針對這件事打電話給伊，只有
    被告打電話給伊等語（本院卷第六十頁至第六十二頁）明確
    。再上揭關鍵之被告與證人丙○○電話聯絡時間，係在九十
    二年十一月二十四日，為被告所不否認，然本案最初乃因證
    人戊○○於九十二年十一月二十六日向保二總隊提出告訴，
    而保二總隊於九十三年一月二十八日將案件移請臺灣臺南地
    方法院檢察署偵辦，有戊○○告訴之警詢筆錄（上開保二總
    隊警卷第二頁至第五頁）及本案保二總隊移送資料卷函文（
    見上開偵字第一五○八號卷第一頁）可稽，是毋論檢察官或
    法院之「傳票」，縱係司法警察之「通知書」，均無發生於
    九十二年十一月二十六日以前之可能；再被告就此部分之辯
    解，先於九十三年八月四日偵訊時聲稱當時是「火爆小舞」
    跟丙○○要電話，伊打電話給丙○○，丙○○說他被人用密
    語罵他盜帳號，他問伊為何賣他這種帳號云云（見上開偵緝
    字第六六七卷第二十七頁），又於本院九十四年六月二十日
    準備程序中辯稱丙○○叫「毛弟弟」打電話，結果係伊打電
    話給他，應該是碰巧的云云（見本院卷第二十一頁），復於
    本院同年十月二十日審理中辯稱上情云云（見本院卷第六十
    五頁），三者無一吻合，被告顯未能對其何以在上開時間主
    動聯絡證人丙○○一事為合理之說明，是依據上開證人證言
    及被告所表現之態度證據，足見當時在天堂遊戲之天使伺服
    器中登入「毛弟弟」遊戲角色者，自係被告無疑。
  ２另被告曾在「天堂遊戲」中以「毛弟弟」角色與戊○○及丁○○交易「乂小酒鬼乂」之遊戲帳號與角色一節，除據戊○○指證歷歷外，亦有證人丁○○及丙○○上開之證述可佐；
    參之上開卷附ｇａｍａｎｉａ客服中心網站網頁列印資料記
    載「本公司之帳號密碼資料庫加密且設有多層防火牆（保證
    會員資料庫安全無虞），帳號密碼於開卡時由會員自行設定
    ，亦可由會員隨時變更密碼，換言之，帳號密碼完全由會員
    自行保管使用與本公司無關，若帳號密碼不慎洩漏或密碼設
    定過於簡單遭他人盜用時，請盡快變更密碼，．．．。」（
    見上開偵緝字第六六七號卷第十五頁），而被告於偵審中亦
    均供稱伊之身分證及「乂小酒鬼乂」的帳號密碼均未曾交給
  　他人使用等語（上開偵字第一五○八號卷第十六頁、本院卷
    第六十六頁），則若非被告確曾將該帳號出售予告訴人，而
    將帳號、密碼甚至「儲值密碼（當時之儲值密碼為「ＤＪＯ
    ＯＰＯＪＬＭＭＹ」）」及其身分證統一編號告知告訴人，
    告訴人將由何得知？又被告既聲稱其帳號曾被盜用多次，且
    裡面裝備、寶物均被清空云云，則何以未曾有所防範，例如
    變更密碼或報警處理？被告均無法就其所辯有合理之說明，
    亦足見所辯至謬而不可採信。是本件被告應有如戊○○與丁○○所述於九十二年九月間以「毛弟弟」之遊戲角色在天堂
    遊戲之天使伺服器所呈現之虛擬世界中及以電話與渠二人洽
    談交易，並將「乂小酒鬼乂」之遊戲帳號與該遊戲角色以天
    幣四百二十萬元售予渠二人之行為。
  ３被告既於九十二年九月間已將上開帳號以天幣四百二十萬之
    代價出售予戊○○與丁○○，並由渠二人使用至九十二年十
    一月二十一日為止，而據渠二人於九十三年八月四日偵訊時
    證稱：剛買帳號時什麼都沒有，直到不能上線的時候，有「
    法袍」、「水晶魔杖」等八樣，這是伊等賺的，不可能被告
    放了半年沒玩就會有這樣東西等語（見上開偵緝字第六六七
    號卷第二十三頁），此並有上開戊○○寄予丁○○之電子郵
    件列印二張、戊○○以0000000000號帳號登入天
    堂遊戲之天使伺服器之ＩＰ位址查詢資料及戊○○於偵查中
    所呈記載買受帳號資料之筆記紙一張可資佐證，則渠二人上
    開所述「乂小酒鬼乂」之遊戲帳號及角色在九十二年九月某
    日購買帳號之日起至同年十一月二十二日間所儲存相關虛擬
    裝備之電磁紀錄係渠二人所取得、儲存之證詞自屬真實。反
　　之，被告就此部分，前於九十三年三月三日偵訊中辯稱：伊
  　的「乂小酒鬼乂」之遊戲帳號裡面的天幣及寶物被偷走好幾
    次，完全被清空，伊有去報案云云，隨即又改謂：伊把「乂
    小酒鬼乂」賣給丙○○之前，伊沒有玩那個帳號約半年左右
    ，半年之後伊想說再把「乂小酒鬼乂」帳號開出來玩，結果
    發現密碼及遊戲儲值密碼都被更改，所以伊到中和遊戲橘子
    公司持伊的身分證去更改回來，發現裡面的東西沒有變，伊
    就不想追究云云（見上開偵字第一五○八號卷第十五頁）；
    說詞反覆不一，顯無足採。
  ４又證人戊○○於九十三年三月十五日偵訊時證稱：伊損失除
    四百二十萬元天幣外，及伊二個月練的裝備，共一萬多元等
    語（見上開偵字第一五○八號卷第三十三頁）；另據證人丙○○證述：伊估計那個帳號的價值約有新臺幣四千元，因為
    那個角色是法師，他的魔法術很高等語（見上開偵字第一五
    ○八號卷第二十二頁）；惟據被告於九十三年八月四日偵訊
    時陳稱：九十二年十一月二十二日登入「乂小酒鬼乂」的帳
    號時，裡面有「水晶魔杖」、「麻辣斗篷」等七樣東西，連
    帳戶及寶物價值三千元，伊只有賣空帳戶給丙○○二千元，
    伊只有送丙○○一支「水晶魔杖」云云（見上開偵緝字第六
    六七號卷第二十三頁）；則以證人丙○○所述而論，若被告
    將該遊戲角色於九十二年十一月二十二日時尚儲存之所有裝
    備等電磁紀錄均隨同遊戲帳號及角色而予以出售者，其價值
    當與證人戊○○上開所述相近，顯係一般天堂遊戲玩家之行
    情，然被告卻稱僅價值三千元云云，不惟與上開二人所述相
  　去甚遠，且據前揭以被告身分證統一編號查詢其申請天堂遊
    戲之帳號資料（見上開偵字第第一五○八號卷第二十七頁）
    以觀，被告就天堂遊戲所申請之帳號有二個，且知悉遊戲角
    色所儲存之虛擬裝備等具有交易價值、帳號交易一般通常方
    式係以書面為之等交易常規，則被告自應係熟悉天堂遊戲中
    具有交易價值之電磁紀錄應有之交易行情，卻一再以低於行
    情之價格將帳號出售予他人，顯係被告初即本於利用購買帳
    號之戊○○及丁○○代為「練功」以獲取裝備等電磁紀錄後
    ，再將帳號及其中寶物裝備一併取回之不法利益意圖，偽以
    出售遊戲帳號及角色，嗣後被告再以帳號申請人身分更改密
    碼，將他人儲存於「乂小酒鬼乂」遊戲角色中之虛擬裝備等
    電磁紀錄均移往其他不詳遊戲帳號之不詳遊戲角色而取得之
    方式，而遂行其詐欺得利之犯行。
  ５至證人丁○○於本院審理時固證稱針對該次交易，在九月中
  　旬左右，「毛弟弟」與其通過二、三次電話，伊在臺南市文
    化中心那裡的朋友陳思穎家，係用伊「000000000
    0」號手機，第一通是對方打給伊的，確定伊是否要買，時
    間有超過一分鐘，對方給伊帳號讓伊上去檢查是否係伊要買
    的帳號，伊確定要買後，對方再給伊身分證字號，伊先把電
    話掛掉，上網更改密碼後，伊再打電話給對方並把遊戲中的
    天幣交給對方，上去試玩一段時間後，伊又打電話給對方確
    認，電話都是同一天打的，前二通電話在凌晨，第三通在早
    上等語（本院卷第五十九頁），惟就卷附「0000000
    000」號之行動電話於九十二年九月之通聯紀錄（上開偵
    字第一五○八號卷第四十三頁至第四十八頁）以觀，顯然並
    無與其所述相符之電話通聯紀錄，且與證人戊○○於本院審
    理時證稱向「毛弟弟」買小酒鬼帳號時，是丁○○用其手機
    在永康的朋友卓龍彬家聯絡等語有所出入，顯係證人丁○○
    之記憶已因時間久遠而對於細節部分發生誤差，自不因而動
    搖本院對上開證人所述有關與「毛弟弟」間曾經發生交易之
    重要部份為可信之心證而遽以為被告有利之認定。
  (三)綜上所述，本件事證明確，被告上開犯行已堪認定。
三、按天堂遊戲中之裝備、武器及寶物等虛擬物品，在遊戲之虛
    擬世界中可提昇玩家之競爭能力，使其更有實力攻城略地、
    克敵制勝，從而玩家為求速勝及取得更多天幣及虛擬裝備等
    物，而於現實生活中以新臺幣購買天堂遊戲中之天幣及虛擬
    裝備等電磁紀錄之情形即所再多有，因而使該等電磁紀錄在
    現實社會中具有一定之財產價值，是以其雖以電磁紀錄之型
    態存在於遊戲橘子公司之電腦及網路設備中，並無人類可感
    觸之實體物存在，仍應認係財產上利益之一種，而屬刑法詐
    欺得利罪所保護之客體。是核被告等所為，係犯刑法第三百
　　三十九條第二項詐欺得利罪。爰審酌被告並無前科，素行尚
  　佳，惟因貪圖小利，利用遊戲橘子公司線上遊戲之功能，對
    其他玩家施以詐術，騙取上開具有財產價值之電磁紀錄，侵
    害法益雖非鉅大，然犯後一再飾詞狡辯，顯無悔悟之心，及
    被告犯罪之手段、智識程度、所獲取之利益等一切情狀，量
    處如主文所示之刑，並諭知易科罰金之折算標準。
據上論斷，應依刑事訴訟法第二百九十九條第一項前段，刑法第
三百三十九條第二項、第四十一條第一項前段，罰金罰鍰提高標
準條例第一條前段、第二條，判決如主文。
本案經檢察官乙○○到庭執行職務。
中　　華　　民　　國　　94　　年　　11　　月　　3 　　日
                刑事第二庭  審判長法　官  鄭文祺
                                  法  官  林中如
                                  法  官　陳賢德
以上正本證明與原本無異。
如不服本判決，應於收受送達後10日內向本院提出上訴書狀（應
附繕本）。
　　　　　　　　　　　　　　　　　書記官  陳靜娟
中　　華　　民　　國　　94　　年　　11　　月　　9 　　日
附錄論罪科刑法條
刑法第三百三十九條：
意圖為自己或第三人不法之所有，以詐術使人將本人或第三人之
物交付者，處五年以下有期徒刑、拘役或科或併科一千元以下罰
金。
以前項方法得財產上不法之利益或使第三人得之者，亦同。
前二項之未遂犯罰之。
